臺灣臺南地方法院臺南簡易庭民事判決
110年度南簡字第898號
原告  陳正富
被告  林立宸
            
上列當事人間因被告涉犯洗錢防制法等案件，原告提起附帶民事
訴訟請求侵權行為損害賠償事件，經本院刑事庭以110年度附民
字第162號裁定移送前來，本院於民國110年11月4日言詞辯論終
結，判決如下：
    主      文
被告應給付原告新臺幣陸萬元，及自民國110年4月15日起至清償
日止，按週年利率百分之五計算之利息。
原告其餘之訴駁回。
本判決原告勝訴部分得假執行。
    事實及理由
一、原告起訴主張：
（一）被告可預見提供金融機構帳戶提款卡及密碼予他人使用，
      可能幫助掩飾、隱匿他人犯罪所得及幫助他人遂行詐欺取
      財犯行，仍不違背其本意，基於幫助洗錢及幫助詐欺取財
      之犯意，於民國109年8、9月間某日，在高雄市鳳山區青
      年路二段「招福製麵所」拉麵店中，將其所申辦之高雄銀
      行帳戶000000000000號（以下簡稱系爭高雄銀行帳戶）之
      存摺、提款卡含密碼，以每月新臺幣（下同）4,000元之
      代價，出租予真實姓名年籍不詳、自稱為「偉恩」之詐騙
      集團成年成員使用，容任他人作為詐欺取財之工具。嗣該
      詐騙集團所屬成年成員取得上開帳戶後，即意圖為自己不
      法之所有，基於詐欺取財及洗錢之犯意聯絡，於109年7月
      間某日，以「馮雅琪」之暱稱在網路上結識原告，並互加
      LINE好友，進而向原告佯稱：可投資亞馬遜公司獲利，後
      再以付保釋金、工作介紹費、積欠他人債款、生活窘困等
      理由，向原告借款，致原告陷於錯誤，陸續匯款至「馮雅
      琪」指定之帳戶，其中於同年9月7日19時40分許、同年9
      月10日13時32分許，各匯款3萬元、3萬元入被告系爭高雄
      銀行帳戶中，旋遭該詐欺集團成員提領一空。嗣經原告察
      覺受騙報警處理，始悉上情。爰請求被告負損害賠償責任
      ，並賠償原告196萬元（含遭馮雅琪詐騙26萬元、遭亞馬
      遜公司詐騙120萬元及精神損害50萬元）。
（二）並聲明：
　　⒈被告應賠償原告196萬元，及自起訴狀繕本送達之翌日起至
      清償日止，按年利率百分之五計算之利息。
　　⒉願供擔保，請准宣告假執行。
　　⒊訴訟費用由被告負擔。
二、被告則以：我當時因為缺錢，以每個月4,000元代價把系爭
    高雄銀行帳戶出租給別人，我只有收到一個月的錢，當時對
    方是跟我說要拿去做比特幣投資使用，我也不曉得我的帳戶
    會被拿去做這個用途，造成原告損失；我的帳戶只有匯入6
    萬元，如果原告願意，我可以以分期的方式賠償給原告，超
    過6萬元的部分我沒有辦法負擔等語，資為抗辯。
三、得心證之理由：
（一）本件原告前揭主張被詐騙146萬元（含遭馮雅琪詐騙26萬
      元、遭亞馬遜公司詐騙120萬元），其中6萬元係匯入被告
      所有系爭高雄銀行帳戶之事實，業據提出臺南地方檢察署
      檢察官110年度偵字第5598號起訴書為憑，且為被告所不
      爭執，而被告所犯洗錢防制法等之刑事案件部分，經本院
      以110年度金簡字第48號判決判處被告「林立宸犯幫助洗
      錢罪，處有期徒刑參月，併科罰金新臺幣壹萬元，罰金如
      易服勞役，以新臺幣壹仟元折算壹日」在案，有本院前開
      刑事卷可稽，堪信原告此部分主張為真實。
（二）按因故意或過失，不法侵害他人之權利者，負損害賠償責
      任。故意以背於善良風俗之方法，加損害於他人者，亦同
      ；數人共同不法侵害他人之權利者，連帶負損害賠償責任
      ，民法第184條第1項、第185條第1項前段分別定有明文。
      原告主張被告應賠償146萬元財產之損失云云，惟為被告
      所否認，並以原告匯入其帳戶只有6萬元等語置辯。經查
      ：
    ⒈本件被告可預見將系爭高雄銀行帳戶之存摺、提款卡（含
      密碼）交付與他人使用，他人有將之用於詐欺等財產犯罪
      之可能，竟仍將系爭高雄銀行帳戶資料交付他人使用，自
      有幫助他人詐取財物之不確定故意，而原告遭受詐騙後將
      6萬元之款項匯入系爭高雄銀行帳戶，遭詐騙集團持系爭
      高雄銀行帳戶資料將款項提領一空，導致原告受有此部分
      損害，揆諸上開說明，被告自應與詐騙集團成員就匯入其
      所有系爭高雄銀行帳戶之6萬元損害，對原告負連帶損害
      賠償責任。
　　⒉原告雖主張被告應與詐騙集團連帶賠償原告146萬元（含遭
      馮雅琪詐騙26萬元、遭亞馬遜公司詐騙120萬元）云云。
      惟依原告所提出及刑案卷中之證據，僅能證明被告有交付
      系爭高雄銀行帳戶資料與詐騙集團成員之行為，尚無從證
      明被告為詐騙集團成員，與其等有同一目的，於共同侵害
      權利之目的範圍內，各自分擔實行行為之一部，而互相利
      用他人之行為，以達其目的者之情形存在，並無從認被告
      與詐騙集團成員間有集團分工關係存在，自亦無從令被告
      就原告所遭受詐騙集團成員詐騙之146萬元全部損害負賠
      償責任。是原告主張被告應與詐騙集團成員對原告就146
      萬元負連帶損害賠償責任云云，並不足採。
　　⒊復按民事上之共同侵權行為，必須各行為人之故意或過失
      行為，均為其所生損害之共同原因，始足成立。又各行為
      人就其行為須有故意或過失，以及該行為與損害間須有相
      當因果關係，俱為構成侵權行為所不可或缺之要件，如其
      中一人祇要欠缺其一，不但其侵權行為無由成立，尤無成
      立共同侵權行為之餘地（最高法院最高法院84年度台再字
      第9號判決意旨參照）。是原告既無法舉證證明被告為詐
      騙集團成員，則揆諸上開說明，被告交付系爭高雄銀行帳
      戶之行為，僅能認與原告受詐騙匯入高雄銀行帳戶之6萬
      元有因果關係，原告自僅能請求被告就此部分對原告負損
      害賠償責任。是本件原告得請求被告賠償之金額應為6萬
      元，逾6萬元部分之請求，則屬無據。
（三）又按人格權受侵害時，得請求法院除去其侵害；有受侵害
      之虞時，得請求防止之。前項情形，以法律有特別規定者
      為限，得請求損害賠償或慰撫金。又不法侵害他人之身體
      、健康、名譽、自由、信用、隱私、貞操，或不法侵害其
      他人格法益而情節重大者，被害人雖非財產上之損害，亦
      得請求賠償相當之金額。民法第18條及第195條第1項分別
      定有明文。是僅人格權受侵害時得請求精神上之損害賠償
      。查，原告遭詐騙集團詐騙，固然造成金錢損害，然係屬
      侵害原告之財產權，而有關財產權受損，非上開法條得請
      求非財產上損害之權利範圍。是原告請求被告賠償非財產
      上之精神損害50萬元云云，核屬無據。
四、綜上所述，原告依侵權行為法則，請求被告給付6萬元，及
    自刑事附帶民事起訴狀繕本送達被告翌日即110年4月15日起
    至清償日止，按週年利率百分之5計算之利息，為有理由，
    應予准許；至原告逾上開範圍之請求，為無理由，應予駁回
    。
五、本件判決基礎已臻明確，及兩造其餘攻擊防禦方法與舉證，
    經審核結果，均不能動搖該基礎，且與本件事實之認定無涉
    ，自無庸一一贅述，附此敘明。
六、本件訴訟為刑事附帶民事訴訟移送民事庭審理之案件，依刑
    事訴訟法第505條第2項規定，免納第一審裁判費用，於本院
    審理期間亦無其他訴訟費用支出，故無庸為訴訟費用負擔之
    諭知。
七、本判決原告勝訴部分，係就民事訴訟法第427條第1項所定訴
    訟適用簡易程式所為被告敗訴之判決，依同法第389條第1項
    第3款之規定，應依職權宣告假執行。
八、據上論結，原告之訴為一部有理由、一部無理由，依民事訴
    訟法第436條第2項、第389條第1項第3款，判決如主文。
中　　華　　民　　國　　110 　年　　11　　月　　18　　日
                        臺灣臺南地方法院臺南簡易庭
                              法  官  王 獻 楠
上為正本係照原本作成。
如不服本判決，應於送達後20日內，向本院提出上訴狀並表明上
訴理由，如於本判決宣示後送達前提起上訴者，應於判決送達後
20日內補提上訴理由書（須附繕本），如委任律師提起上訴者，
應一併繳納上訴審裁判費。
中　　華　　民　　國　　110 　年　　11　　月　　18　　日
                              書記官  蕭 雅 文